【裁判字號】    99,聲判,69
【裁判日期】    990816
【裁判案由】    聲請交付審判
【裁判全文】
臺灣高雄地方法院刑事裁定              99年度聲判字第69號
聲  請  人  乙○○
代  理  人  莊進祥律師
被      告  甲○○
上列聲請人因告訴被告過失致死案件，不服臺灣高等法院高雄分
院檢察署檢察長駁回再議之處分（99年上聲議字第1160號），聲
請交付審判，本院裁定如下：
    主  文
聲請駁回。
    理  由
一、聲請交付審判意旨略以：臺灣高雄地方法院檢察署及臺灣高
    等法院高雄分院檢察署檢察官對被告為不起訴處分，無非以
    高雄市政府交通局車輛行車事故鑑定委員會之鑑定意見，作
    為死者梁惠敏酒後騎乘機車為肇事歸責之唯一原因，並進而
    認定被告甲○○無肇事原因，此外，並無其他證據足以證明
    被告並無過失，但：(一)對上開行車事故鑑定委員會所為之鑑
    定意見，聲請人曾於期間內向地檢署聲請覆議，原檢察官卻
    恝置不論，且於未經送請覆議之情況下，即急切對本案為不
    起訴處分，令人大惑不解與深具不服。(二)依道路交通事故現
    場圖所示，當時被告與死者分別騎乘機車同車道、同方向行
    駛，其中有1 輛機車遽然左轉曲線行駛，致與另一直線行駛
    之機車發生擦撞，被告所騎乘之機車究係何者，亦應詳加調
    查，且不起訴處分亦未具體說明理由，亦未提及2 車如何擦
    撞之具體情形，應有理由不備之違誤。(三)車禍發生後，死者
    及被告所騎乘之機車於員警到達現場前均已遭移動，因死者
    當時身受重傷、不省人事，根本不可能移動車輛，因此車輛
    遭何人移動，誠有待查明之必要。(四)依被告辯稱當時其騎乘
    在機車專用道靠外側之供述及道路交通事故現場圖、現場照
    片可知，1 方車應指死者騎乘之機車，刮長應係21.7公尺，
    2 方車應指被告騎乘之機車，刮長應係8.7 公尺，另依現場
    圖及死者機車車頭右側與被告騎乘機車左後車身皆有擦撞痕
    觀之，當時死者應係騎乘機車靠內側直線行駛，被告應係靠
    外側以向左方向曲線行駛，致被告所騎乘機車之左後車身與
    死者所騎乘機車之右側發生擦撞，本件車禍之發生，應肇因
    於被告靠外側以向左方向曲線行駛，因未注意安全距離，且
    未讓死者所騎乘之直行機車先行，及在道路上曲線蛇行所致
    ，原不起訴處分書及駁回再議處分書之論述，應嫌速斷等語
    。
二、按告訴人不服上級法院檢察署檢察長或檢察總長認再議為無
    理由而駁回之處分者，得於接受處分書後10日內委任律師提
    出理由狀，向該管第一審法院聲請交付審判。法院認為交付
    審判之聲請不合法或無理由者，應駁回之，刑事訴訟法第
    258 條之1 、第258 條之3 第2 項前段，分別定有明文。查
    本件聲請人以被告甲○○涉犯過失致死罪，向臺灣高雄地方
    法院檢察署檢察官提出告訴，經該署檢察官於民國99年5 月
    31日以99年度偵字第9713號為不起訴處分後，聲請人不服，
    聲請再議，經臺灣高等法院高雄分院檢察署檢察長於99年6
    月24日以99年度上聲議字第1160號再議為無理由而駁回再議
    ，該再議駁回不起訴處分書於99年6 月25日由聲請人收受在
    案，聲請人於同年6 月28日委任律師向本院聲請交付審判，
    於法尚無不合。
三、按刑事訴訟法第258 條之1 規定告訴人得向法院聲請交付審
    判，揆其立法意旨，係對於「檢察官不起訴裁量權」制衡之
    一種外部監督機制，法院之職責僅在就檢察官所為不起訴之
    處分是否正確加以審查，藉以防止檢察機關濫權，依此立法
    精神，同法第258 條之3 第3 項規定「法院就交付審判之聲
    請為裁定前，得為必要之調查」，所謂「得為必要之調查」
    ，係指調查證據之範圍應以偵查中曾顯現者為限，不可就新
    提出之證據再為調查，亦不可蒐集偵查卷宗以外之證據，否
    則將與刑事訴訟法第260 條之再行起訴規定混淆不清。法院
    於審查交付審判之聲請有無理由時，除認為告訴人所指摘不
    利被告之事證，未經檢察機關詳為調查或斟酌，或不起訴處
    分書所載理由違背經驗法則、論理法則或其他證據法則者外
    ，不宜率予交付審判。且法院裁定交付審判，即如同檢察官
    提起公訴使案件進入審判程序，是法院裁定交付審判之前提
    ，必須偵查卷內所存證據已符合刑事訴訟法第251 條第1 項
    所定「足認被告有犯罪嫌疑」之檢察官應提起公訴之情形，
    亦即該案件已經跨越起訴門檻；否則，縱或法院對於檢察官
    所認定之基礎事實有不同判斷，但如該案件仍須另行蒐證偵
    查始能判斷應否交付審判者，因交付審判審查制度並無如同
    再議救濟制度得為發回原檢察官續行偵查之設計，法院仍應
    依同法第258 條之3 第2 項前段規定，以聲請無理由裁定駁
    回。次按犯罪事實應依證據認定之，無證據不得認定犯罪事
    實，刑事訴訟法第154 條第2 項定有明文。又按事實之認定
    ，應憑證據，如未能發現相當證據，或證據不足以證明，自
    不能以推測或擬制之方法，以為裁判基礎。而認定不利於被
    告之事實，須依積極證據茍積極證據不足為不利於被告事實
    之認定時，即應為有利於被告之認定，有最高法院40年台上
    字第86號、30年上字第816 號判例意旨可資參照。
四、本院查：
（一）本件因被害人梁惠敏於98年11月18日21時20分許，騎乘機
      車在高雄市前鎮區○○○路與金福路口以北約120 公尺處
      與被告發生車禍，雙方人車倒地，被害人經送醫後，於98
      年11月19日11時33分許死亡，經臺灣高雄地方法院檢察署
      檢察官前往相驗，聲請人並對被告提出過失致死告訴，嗣
      經臺灣高雄地方法院檢察署檢察官偵查終結，認被告罪嫌
      不足，其理由略以：訊據被告甲○○堅決否認有何過失致
      死犯行，辯稱：伊當時騎乘在機車專用道靠外側，不知何
      故即遭死者從後方追撞等語。經查：本件事發後，中山四
      路之機、慢車專用道外側由北往南方向造成斷續之刮地痕
      共30.4公尺（分別為2.8 公尺、5.9 公尺及21.7公尺）等
      情，有道路交通事故現場圖、道路交通事故調查報告表及
      現場照片附卷可稽。另死者騎乘之重型機車車頭右側與被
      告騎乘之重型機車左後車身皆有擦撞痕，經比對兩者之高
      度相符，此有比對照片56張附卷可參，足認本件車禍係死
      者騎乘機車之車頭部位與被告甲○○騎乘機車左側車身發
      生擦撞。復審酌死者送高雄市立小港醫院急救並抽血檢驗
      其血液中酒精濃度為206.81mg／dl（換算呼氣測得之酒精
      濃度為每公升1.034 毫克）乙情，亦有高雄市立小港醫院
      98年11月18日藥物濃度檢驗單在卷可考。是本件車禍應係
      死者酒後駕車後未注意車前狀況，並採取必要之安全措施
      所致，被告並無肇事原因，且高雄市政府交通局車輛行車
      事故鑑定委員會鑑定意見書亦同此認定。被告所辯，尚堪
      採信。此外，復查無其他積極證據足認被告有何過失致死
      犯行，應認被告罪嫌不足。
（二）又聲請人聲請再議意旨雖以：(一)聲請人對於高雄市政府交
      通局車輛行車事故鑑定委員會所為之鑑定意見，曾向原檢
      察官聲請覆議，原檢察官卻恝置不論，於未經送請覆議之
      情況下，即遽為不起訴處分，聲請人深具不服。(二)原檢察
      官雖於不起訴處分為「另死者騎乘之重型機車車頭右側與
      被告騎乘之重型機車左後車身皆有擦撞痕，經比對兩者之
      高度相符，此有比對照片56張附卷可參，足認本件車禍係
      死者騎乘機車之車頭部位與被告騎乘機車左側車身發生擦
      撞」之論述，但依交通事故現場圖所示，當時被告與死者
      分別所騎乘機車係同車道、同方向行駛，其中有一輛機車
      遽然左轉曲線行駛致與另一直線行駛之機車發生擦撞，因
      此被告所騎乘之機車究係「左轉曲線行駛」或係「直線行
      駛」，誠與被告是否具有過立失至關重要，詎原檢察官對
      此事實卻未加以調查，亦未於不起訴處分中具體說明理由
      及兩機車如何擦撞。(三)死者當時酒後駕車雖於法有違，然
      死者當時係依規定直線行駛，並無「蛇行」或「曲行」等
      情形，而被告卻是以曲行騎乘機車，因被告未注意安全距
      離，且未讓死者所騎乘之直行機車先行，致被告所騎乘之
      機車與死者所騎乘之直線行駛機車發生擦撞，因此，被告
      之行為應有違道路交通安全規則第98條第1 項第6 款及第
      99條第1 項第3 款「變換車道時應讓直行車先行，並應注
      意安全距離」及「機器腳踏車不得在道路上蛇行」等規定
      ，職是，本件車禍被告應負過失責任等語。惟經臺灣高等
      法院高雄分院檢察署駁回聲請人之再議，理由除原不起訴
      處分書所載者外，略以：被告從警詢至檢察官偵查時均未
      有曲行騎乘機車之供述，且依交通事故現場圖及照片所示
      ，亦無從判斷被告有「蛇行」或「曲行」之情形。是認被
      告以曲行騎乘機車，因被告未注意安全距離，且未讓死者
      所騎乘之直行機車先行，致被告所騎乘之機車與死者所騎
      乘之直線行駛機車發生擦撞，應僅係聲請人之主觀臆測，
      尚乏證據證明。又本件依卷附之道路交通事故現場圖、道
      路交通事故調查報告表及現場照片等資料以觀，堪以認定
      本件車禍係死者騎乘機車之車頭部位與被告騎乘機車左側
      車身發生擦撞，肇事原因應係死者酒後駕車後未注意車前
      狀況，並採取必要之安全措施所致，被告並無過失可言。
      本件從卷附之道路交通事故現場圖、道路交通事故調查報
      告表及現場照片等資料既可判定車禍之原因及肇事之責任
      ，即無再送請覆議之必要。原檢察官偵查結果以查無其他
      積極證據足認被告有何過失致死犯行，因認其罪嫌不足，
      處分不起訴，並無違誤，而認再議為無理由，駁回再議聲
      請。
（三）本院依職權調取上開偵查卷宗審閱後，認依道路交通事故
      現場圖、道路交通事故調查報告表、談話紀錄表及現場照
      片、被告甲○○之供述、高雄市政府交通局車輛行車事故
      鑑定委員會鑑定意見書等卷證資料，堪認本件車禍發生後
      ，死者因傷重送醫急救，被告亦因意識模糊且雙手受傷而
      無法製作談話紀錄及簽名，則被告既連簽名都無法為之，
      亦應無法移動現場之車輛，而車輛移動與否，與被告是否
      具有過失關係並無何必然關係；再者，本件車禍發生後，
      案發現場路面造成斷續之刮地痕分別為2.8 公尺、5.9 公
      尺及21.7公尺，縱認如聲請意旨所述，因被告供稱係騎乘
      在機車道靠外側處，而認道路交通事故現場圖所繪外側2
      道刮地痕長2.8 公尺、5.9 公尺為被告機車所造成，內側
      刮地痕長21.7公尺為死者機車所造成，然觀諸外側2 道刮
      地痕，起先2.8 公尺係沿路面向右前方向延伸，中斷後，
      其次5.9 公尺改沿路面向左前方向延伸，是從最初之刮地
      痕及雙方機車擦撞位置觀之，堪認死者所騎乘之機車車頭
      右側自左後方擦撞到被告所騎乘之機車車尾，致被告之機
      車倒地並向右前方滑行，而造成拋物線狀之刮地痕，此刮
      地痕乃機車倒地後所造成，應非謂此即為機車倒地前行駛
      之方向，是聲請意旨所認實有誤會；況且，被告當時並無
      飲酒，且案發現場並非交岔路口，故認被告應係以直線方
      向行駛，反觀死者係酒後騎乘機車，且對於呼氣酒精濃度
      已達每公升0.55亳克以上，肇事率為一般正常人之10倍，
      此業經法務部88年5 月18日以法（88）檢字第001669號函
      公告週知，再就醫學文獻所知，酒精對人體造成之影響，
      於呼氣時酒精濃度達每公升0.25亳克即會輕度中毒，造成
      輕度協調功能降低，呼氣酒精濃度達每公升0.5 亳克時，
      屬輕至中度中毒症狀，出現反應較慢、感覺減低、影響駕
      駛之狀況，此亦有行政院國軍退除役官兵輔導委員會臺北
      榮民總醫院88年8 月5 日（88）北總內字第26868 號函可
      據，而死者酒後騎乘機車，經測試其血液中酒精濃度高達
      206.81mg／dl（換算呼氣測得之酒精濃度為每公升1.034
      毫克），有卷附之高雄市立小港醫院藥物濃度檢驗單可稽
      ，顯有因酒精中毒而造成協調功能降低之情形，應認已達
      不能安全駕駛動力交通工具之程度至明，另參酌卷附之高
      雄市政府交通局車輛行車事故鑑定委員會鑑定書，足認本
      件車禍應係死者酒後駕車未注意車前狀況，並採取必要之
      安全措施，以致與被告所騎乘之機車發生擦撞所致，被告
      應無肇事原因。從而，上開不起訴處分、駁回再議處分認
      定被告駕車行為並無何過失，核與偵查卷內現有證據資料
      相符，亦無何違背經驗法則、論理法則或其他證據法則之
      情事，卷內復查無其他積極證據足以認定被告有何過失。
      聲請人雖以前詞為由聲請交付審判，核其所指，均業據原
      檢察官偵查及上開檢察署檢察長於再議時已一一指駁，而
      依上揭不起訴處分及駁回再議聲請所載之理由，確已針對
      聲請人所指訴被告所涉犯罪名何以罪嫌不足之理由，詳為
      論斷，而本院審酌前開檢察官論斷之理由，亦未有何違反
      論理法則或經驗法則之情事。
五、綜上所述，本件檢察機關依據偵查結果，認為被告之過失致
    死罪嫌，犯罪嫌疑不足，因而依刑事訴訟法第252 條第10款
    不起訴處分及第258 條前段駁回再議之處分，於事實調查程
    序及相關事證之評價認定，尚難遽認有於法未合之處；且本
    院依職權調閱全卷審核結果，就聲請人以前聲請再議之理由
    ，為本件聲請交付審判之理由，其經臺灣高等法院高雄分院
    檢察署認再議無理由，本院經審核卷證認原不起訴處分及駁
    回再議處分於法尚難認有未合，是其聲請為無理由，應予駁
    回。
六、依刑事訴訟法第258條之3 第2 項前段，裁定如主文。
中    華    民    國    99    年    8     月    16    日
                  刑事第十六庭  審判長法  官  曾逸誠
                                      法  官  林柏壽
                                      法  官  王靖茹
以上正本證明與原本無異。
不得抗告。
中    華    民    國    99    年    8     月    16    日
                                      書記官  陳鈺甯

司法院資訊處製作；財團法人民間司法改革基金會備份。
